臺灣新竹地方法院民事判決　　　　　　　100年度訴字第200號
原　　　告　財團法人證券投資人及期貨交易人保護中心
法定代理人　甲○○
訴訟代理人　陳溫紫律師
被　　　告　乙○○
訴訟代理人　蔡譯智律師
上列當事人間損害賠償事件，本院於民國100年7月27日辯論終結
，判決如下：
    主  文
原告之訴及假執行之聲請均駁回。
訴訟費用由原告負擔。
    事實及理由
壹、程序方面：
　　按保護機構為保護公益，於證券投資人及期貨交易人保護法
    （下稱投保法）及其捐助章程所定目的範圍內，對於造成多
    數證券投資人或期貨交易人受損害之同一原因所引起之證券
    、期貨事件，得由二十人以上證券投資人或期貨交易人授與
    仲裁或訴訟實施權後，以自己之名義，提付仲裁或起訴，投
    保法第28條第1 項前段定有明文。原告主張其係依投保法設
    立之保護機構，業經附表所示買受丙○科技工業股份有限公
    司（下稱丙○公司）股票而受有損害之人授與訴訟實施權，
    依前開規定得以自己名義提起訴訟等情，業據其提出如附表
    所示授權人訴訟實施權授與同意書、求償金額表、交易明細
    表等件（見本院99年度審訴字第365 號卷(一)第8 頁、第33頁
    至第270 頁）為證，經核與前揭規定並無不合，應予准許。
貳、實體方面：
一、原告主張：
(一)、被告乙○○為址設新竹縣湖口鄉○○○路3 號之國內股票上
　  市公司丙○公司（股票代號2406）監察人丁○紙業股份有限
    公司（下稱丁○紙業公司）之負責人，並經丁○紙業公司指
    派為丙○公司法人監察人代表。緣丙○公司及美國子公司於
    96年2 月間接獲美國貿易委員決定書，有關丙○公司未獲荷
    蘭商戊○○公司授權之光碟片，一律不准在美銷售，於同年
    4 月13日紐約法院初步訂定丙○公司與戊○○公司專利權訴
    訟案於同年9 月進行審理，同年9 月14日，丙○公司召開董
    事會授權總經理己○○代表丙○公司與戊○○公司就專利權
    爭議進行訴訟或和解等事宜，同年9 月24日己○○等人在美
    國與戊○○公司代表，就訴訟案達成丙○公司賠償美金3,10
    0 萬元協議，雙方並簽訂備忘錄，同年9 月28日丙○公司召
    開臨時董事會討論訴訟和解案並作成決議。被告乙○○於96
    年9 月28日丙○公司召開臨時董事會時獲悉丙○公司及戊○○公司成立和解、和解金額及簽訂備忘錄等事宜後，在該等
    消息公開前之96年10月2 日、4 日、5 日、8 日、9 日、11
    日、12日、15日至19日、22日至25日間指示其不知情之配偶
    庚○○透過丁○紙業公司帳戶，賣出丙○公司股票160,000
    股，計減少損失新臺幣（下同）403,200 元。
(二)、被告應構成行為時（即99年6 月2 日修正公布前，下稱修正
  　前）之證交法第157 條之1 規定：
　1.被告為本條第1項所稱之內部人：
　　查被告乙○○為丙○公司之法人監察人代表，屬本條第1 項
  　第1 款所規範之對象，屬公司內部人明確。
  2.本件為本條所稱之「重大影響股票價格之消息」：
  (1)參臺灣辛○○○所股份有限公司（下稱證交所）對上市公司
    重大訊息查證暨公開處理程序第2 條第1 項第2 款及第10款
    規定：「本處理程序所稱上市公司係指本公司營業細則第43
    條規定之上市公司及第一上市公司；所稱重大訊息，係指下
    列事項：…二、上市公司及其負責人因訴訟、非訟、行政處
    分、行政爭訟或假扣押、假處分之申請或強制執行事件，對
    公司財務或業務有重大影響者。…十、重要備忘錄…或重要
    契約之簽訂、變更、終止或解除者…，對公司財務或業務有
    重大影響者。」依上揭規定，本件丙○公司與戊○○專利權
    訴訟以美金3,100 萬元達成和解之訊息，為上市公司應即時
    公告之重大訊息，當屬證交法第157 條之1 所稱重大消息。
　(2)再查，本件丙○公司與戊○○公司就專利權訴訟達成賠償3,
  　100 萬美元之和解事宜，事涉丙○公司財務之重大事項，對
    丙○股票價格自有重大影響，且由主管機關於95年5 月30日
    發布之「辛○○○法第一百五十七條之一第四項重大消息範
    圍及其公開方式管理辦法」（下稱管理辦法）第2 條第1 款
    ：「本法第一百五十七條之一第四項所稱涉及公司之財務、
    業務，對其股票價格有重大影響，或對正當投資人之投資決
    定有重要影響之消息，指下列消息之一：一、本法施行細則
    第7 條所定之事項…」及第15款「其他涉及公司之財務、業
    務，對公司股票價格有重大影響，或對正當投資人之投資決
    定有重要影響者。」、證交法施行細則第7 條第1 項第2 款
    規定：「因訴訟、非訟、行政處分、行政爭訟、保全程序或
    強制執行事件，對公司財務或業務有重大影響者」等規定亦
    可知丙○公司與戊○○公司就專利權訴訟以美金3,100 萬達
    成和解事宜，顯屬所謂之「重大影響其股票價格」之消息。
  3.本件重大消息係於96年10月31日公開：
  (1)依「辛○○○法第157 條之1 第4 項重大消息範圍及其公開
    方式管理辦法」第5 條第1 項之規定，本案系爭重大消息須
    經丙○公司輸入公開資訊觀測站，始得謂消息公開：
    按「管理辦法」第5 條第1 項規定：「第2 條消息之公開方
    式，係指經公司輸入公開資訊觀測站」，即已明示該重大消
    息公開之方式，對照同條第2 項規定：「第3 條消息之公開
    ，係指透過下列方式之一公開：一、公司輸入公開資訊觀測
    站。二、臺灣辛○○○所股份有限公司基本市況報導網站中
    公告。三、財團法人中華民國證券櫃檯買賣中心基本市況報
    導網站中公告。四、兩家以上每日於全國發行報紙之非地方
    性版面、全國性電視新聞或前開媒體所發行之電子報報導」
    ，可知該管理辦法第5 條第1 、2 項顯係刻意分別就不同性
    質之重大消息而為不同之規定，且其立法理由亦載明：「一
    、第2 條之重大消息係指公司所能決定或控制者，考量資訊
    公開平台『公開資訊觀測站』僅供公開發行公司發布重大訊
    息，且該平台業已行之有年，投資人已習於該平台查詢公司
    之重大消息，爰明定涉及公司財務、業務消息之公開方式，
    應經公司輸入公開資訊觀測站。二、至於第3 條涉及證券市
    場供求之消息，非屬公司所能決定或控制，其消息公開之方
    式，經參酌日本之立法例，爰訂定應經公司輸入公開資訊觀
    測站、基本市況報導網站、兩家以上每日於全國發行報紙之
    非地方性版面、全國性電視新聞或前開媒體所發行之電子報
    報導。」更可證該條文就不同性質之重大消息公開之方式係
    採「列舉」規定，而非例示規定。是以，重大消息公開之方
    式為何，業經立法審慎考量並以列舉方式規定於「辛○○○
    法第157 條之1 第4 項重大消息範圍及其公開方式管理辦法
    」第5 條，本件重大消息既屬前揭管理辦法第2 條之範疇，
    即應依同辦法第5 條第1 項規定之方式公告，方得認業已「
    公開」，亦即法令已明訂本案系爭重大消息之公開方式僅有
    「公司輸入公開資訊觀測站」一途。
  (2)本件刑事案件部分，臺灣高等法院99年度金上訴字第34號刑
    事判決業已認定：丙○公司賠償戊○○公司美金3,100 萬元
    達成和解乙事，確為重大影響其股票價格之消息，該消息係
    於96年9 月28日經丙○公司臨時董事會同意後始成立，又被
    告於96年9 月28日即已知悉該重大消息。然而，該判決仍諭
    知被告無罪，所持理由係以：系爭影響丙○公司股價之重大
    消息，已於96年9 月29、30日，由報章媒體加以報導，應認
    已符合辛○○○法第157 條之1 「公開」之規定，是被告指
    示庚○○自同年10月2 日賣出丁○紙業公司所持丙○公司股
    票，顯非在「消息公開後12小時內」云云。惟查，上開刑事
    判決疏未探究前揭管理辦法規定之立法緣由，誤解辛○○○
    法第157 條之1 所規定之「公開」之意涵，而認定被告乙○○並未違犯內線交易之禁止規定，殊嫌率斷。被告辯稱本案
    系爭重大消息既經巳○網站、經濟日報、工商時報、自由時
    報等媒體報導，應認消息即已公開云云，亦無可採。
  (3)查丙○公司雖於96年9 月29日上午在公開資訊觀測站公告「
    本公司與戊○○公司就雙方有關壬○○○及癸○○○產品專利相關訴
    訟達成初步和解」，但並未揭露與戊○○公司實際之和解金
    額；而後於同年10月31日公告之第3 季財務報告中，始揭露
    與戊○○公司以支付美金3,100 萬元（即新台幣912,361 仟
    元）達成和解之事實，該情事並導致丙○公司於96年前3 季
    稅後虧損1,152,450 仟元，每股虧損3.95元。惟因本件系爭
    重大消息係指「丙○公司賠償戊○○公司美金3,100 萬元達
    成和解」，丙○公司必須完整揭露之，方得謂重大消息業已
    公開。被告辯稱丙○公司於96年9 月29日在公開資訊觀測站
    公告「與荷蘭商戊○○公司達成訴訟初步和解」時即已算公
    開重大訊息云云，乃為似是而非之辯詞，蓋「達成訴訟初步
    和解」並非重大影響丙○公司股價之消息，故不得謂本件重
    大消息業已於96年9 月29日公開。
  4.被告知悉「重大影響股票價格之消息」後，賣出丙○公司股
    票：
　　查被告於96年9 年28日參加丙○公司董事會獲知丙○公司與
    戊○○公司達成和解之消息後，於同年10月2 日至10月25日
    指示其配偶透過丁○紙業公司帳戶賣出丙○公司股票160,00
    0 股，確於知悉重大消息後賣出股票。
  5.證交法第157 條之1 內線交易之禁止規定，無須考量行為人
    之主觀要件，亦不以行為人主觀上有利用該消息而為買賣股
    票之必要：
    實務判決認為，內線交易之禁止，僅須內部人具備『獲悉發
    行股票公司有重大影響其股票價格之消息』及『在該消息未
    公開前，對該公司之上市或在證券商營業處所買賣之股票，
    買入或賣出』此二形式要件即成，並未規定行為人主觀目的
    之要件…」、內部人「是否有藉該交易獲利或避免損失之主
    觀意圖，應不影響其犯罪之成立；且該內部人是否因該內線
    交易而獲利，亦無足問…」（最高法院96年度台上字第2587
    號判決、94年度台上字第1433號判決、91年度台上字第3037
    號、臺灣高等法院97年度矚上重更(一)字第4 號等刑事判決參
    照）；更有判決指出，內線交易罪之成立，「不以證明其主
    觀上『利用』訊息之故意…」（臺灣高等法院92年度上易字
    第560 號判決參照）。是以，本件被告辯稱其不可能會為了
    起訴書所指僅僅減少40萬餘元之損失，而涉犯內線交易之重
    罪云云，依據上揭實務見解可知，被告所辯並非其是否成立
    內線交易應予考量之要素原因。
  6.本件被告乙○○雖係賣出丁○紙業公司持有丙○公司之股票
    ，而非被告個人持股，惟內部人獲悉內線消息後買賣之股票
    ，不以「本人名義」持有者為限：
  (1)學者亦有認為，辛○○○法第157 條之1 所禁止者，並不限
    於以自己名義買賣之行為，亦包含以他人名義買賣之行為：
    從該條文義解釋可知法律所禁止者，為內部人買入或賣出股
    票的行為，並未限定須以買賣自己所有的股票為限；從立法
    目的觀察，如限於本人所有股票，將出現極為明顯的疏漏而
    嚴重減損內線交易法制的功能；且從外國立法例，美國法院
    及證管會認為內部人獲悉消息後為他人買賣股票，仍構成內
    線交易。因此，違法行為的重點，在於知悉內線交易的內部
    人所為買賣股票的行為，而不在買賣時究係使用何人名義，
    或為何人計算（見子○○，最新辛○○○法解析，501 頁以
    下）。
  (2)我國多數判決均認內線交易之禁止並未限定須以買賣自己所
    有之股票為限，此可參臺灣高等法院89年度上易字第4472號
    、臺灣高等法院台南分院89年度上易字第345 號、台南地院
    83年度易字第4366號等刑事判決即明，實務上亦不乏內部人
    以投資公司或自己擔任負責人公司的名義買賣股票，仍成立
    內線交易的案例，如最高法院95年台上字第3190號刑事判決
    ：「在該重大影響股票價格之消息公佈前，指示訊碟公司協
    理丑○○，連續將二人投資之公司或其個人持有之訊碟公司
    股票予以出脫之事實」、「上訴人同樣經由丑○○，將其負
    責之頂豐公司及其父名下，為其持有之訊碟公司股票予以賣
    出」等情形均成立內線交易。
  (3)是以，本件被告知悉內線消息後，雖非出售以本人名義所持
    有之丙○公司股票，而係出售丁○紙業公司所持有之丙○公
    司股票，依上所述，仍有辛○○○法第157 條之1 之適用。
(三)、被告違反證交法第20條第1 項之規定：
　　被告乙○○於知悉丙○公司與戊○○公司達成和解之消息後
    ，竟藉其內部人之身分先行出售股票，從事內線交易之行為
    ，致投資人於資訊不對稱之情形下受有損害，乃為典型之市
    場詐欺行為，其行為亦違反證交法第20條第1 項，以詐欺之
    行為為有價證券之買賣，自應依同條第3 項對投資人負賠償
    之責。
(四)、被告應該當民法第184條之侵權行為：
　　查被告乙○○違反證交法第157 條之1 之規定，利用其內部
  　人之地位，故意從事內線交易之違法行為以謀私利，破壞辛○○○市場公平秩序，損害投資人權益，其行為自屬「因故
    意或過失，不法侵害他人權利」及「故意以背於善良風俗之
    方法，加損害於他人」；再者，證交法第1 條明定其立法目
    的為發展國民經濟、保障投資，同法第157 條之1 禁止從事
    內線交易及投資人得請求賠償之規定，其目的亦在維持證券
    市場交易之公平性，以保障投資人，故該等規定自屬民法第
    184 條第2 項所稱「保護他人之法律」，則被告違反前開證
    交法造成授權人損害，自應依民法第184 條第1 項、第2項
    規定，對授權人負損害賠償責任。
(五)、損害之計算：
    依修正前之證交法第157 條之1 第2 項規定，不法從事內線
    交易之行為人應負損害賠償責任金額之計算方式，係以善意
    從事相反買賣之人「買入或賣出該證券之價格」，與「消息
    公開後十個營業日收盤平均價格」之差額，乘上善意從事相
    反買賣之人買入或賣出股數後之金額。查本件授權人均係於
    被告從事內線交易不法行為之期日，買進丙○公司股票之善
    意從事相反買賣之人，其損害金額之計算，自應以各該授權
    人於該等日期買進丙○股票之價格，與丙○公司於96年10月
    31日公開與戊○○就專利權訴訟以美金3, 100萬元達成和解
    之消息後10個營業日（即96年11月1 日至2 日、5 日至9 日
    、12日至14日）之收盤平均價（參原證10 ， 臺灣辛○○○
    所股份有限公司股價查詢資料）之差額，乘上各授權人買進
    丙○股票之股數，即為被告等應賠償之金額。本件被告應賠
    償之金額即如附表所示。
(六)、訴之聲明：
  1.被告應給付如附表所示之訴訟實施權授與人如該附表所示之
    金額，及自起訴狀繕本送達被告之翌日起至清償日止，按年
    利率百分之5 計算之利息，並由原告受領之。
　2.訴訟費用由被告負擔。
　3.請准依證券投資人及期貨交易人保護法第36條規定，免供擔
　　保宣告假執行。
二、被告抗辯：
(一)、被告並無辛○○○法第157 條之1 第1 項第1 款所定之內線
    交易行為，因而，原告依同條第3 項請求損害賠償，並無理
    由：
　1.本件刑事部分，業經第一、二審判決無罪：
    查本件刑事部分固經臺灣新竹地方法院檢察署以98年偵字第
    2881號提起公訴，惟本件刑事一審部分經本院以98年度訴字
    第342 號判決無罪，檢察官不服提起上訴，亦經臺灣高等法
    院以99年度金上訴字第34號駁回上訴，維持被告無罪在案，
    故本件原告主張依辛○○○法第157 條之1 、證交法第20條
    、民法第184 條第1 、2 項請求，即非有理。
　2.丁○紙業公司係為辭任監察人而賣出丙○公司股票，與辛○○○法第157 條之1 第1 項第1 款內線交易行為無關：
　(1)查被告於擔任丁○紙業公司指派於丙○公司法人監察人代表
　  期間，始終反對丙○公司就戊○○公司訴訟案和解，惟丁○
    紙業公司之堅持並未獲丙○公司董監事及公司經營團隊支持
    ，致丁○紙業公司萌生辭意，此可從檢察官扣案被告日記記
    載可佐。另被告未參加96年9 月14日丙○公司董事會，且被
    告於96年9 月28日到場表達堅持反對和解立場即離席，此後
    丙○公司董監會被告均未參加，丙○公司於會議紀錄亦未記
    載被告姓名可稽，故被告亦不知悉96年9 月28日丙○公司會
    議結論係以3,100 萬元美金和解一事。
  (2)再者，丁○紙業公司及被告為避免誤觸法令及影響丙○公司
    形象，經詢問丙○公司寅○○協理，自丙○公司和解事情見
    諸各大新聞媒體後3 日即96年10月2 日起，始每一交易日賣
    出丁○紙業公司持有之丙○公司股票10張，至96年10 月25
    日止共賣出160 張。因丙○公司向被告表示已造成董監持股
    不足，被告始為配合丙○公司未繼續賣出，至97 年3月丁○
    紙業公司辭任監察人，始全數賣出丙○公司股票。
　(3)又丁○紙業公司持有丙○公司股票共計1,122,135 股，當時
　  購買丙○股票總金額為14,619,920元，若被告真心內線交易
    減少丁○紙業公司損失，大可於96年9 月29日丙○公司股價
    大漲至11.60 元之日即全數賣出丁○紙業公司持有丙○公司
    之股票，何須等至96年10月2 日起分批賣出10張？又何須僅
    賣出160 張後即等至丙○公司改選監察人後始再賣出剩餘96
    2,135 股？
　(4)更有甚者，本件係丁○紙業公司持有丙○公司之股票，並非
　  被告個人之持股。而丁○紙業公司每年應繳納稅捐高達數千
    萬元，被告豈可能會為了起訴書所指僅僅減少403,200 元損
    失，而涉犯最輕本刑3 年以上之重罪，實不合常理。
　3.本件被告賣出丁○紙業公司持有之丙○公司股票，並非在消
　  息公開後12小時內:
  (1)查禁止內線交易之理由，即在資訊公開原則下，所有市場參
    與者，應同時、平等取得相同之資訊，任何人先行利用，將
    違反公平原則；故公司內部人於知悉公司內部之利多或利空
    訊息後，若於未公開該內部訊息前，一般投資人無從知悉該
    內部訊息，若事先知悉該內部訊息之人在證券市場與不知該
    消息之一般投資人為交易，則該行為本身已破壞證券市場交
    易制度之公平性及健全性，足以影響一般投資人之權益而應
    予以禁止。又此內線交易之禁止，須內部人具備「獲悉發行
    股票公司有重大影響其股票價格之消息」及「在該消息未公
    開前，對該公司之上市或在證券商營業處所買賣之股票，買
    入或賣出」此二形式要件始成立。
  (2)再者，依「辛○○○法第一百五十七條之一第四項重大消息
    範圍及其公開方式管理辦法」第五條規定：第二條消息之公
    開方式，係指經公司輸入公開資訊觀測站。第三條消息之公
    開，係指透過下列方式之一公開：(一)採用公開資訊觀測站或
    基本市況報導公開重大消息者，自輸入完成後之公開時點起
    算；(二)採用兩家以上每日於全國發行報紙之非地方性版面、
    全國性電視新聞或前開媒體所發行之電子報報導方式公開重
    大消息者，以派報或電視新聞首次播出或輸入電子網站時點
    在後者起算（派報時間早報以上午六時起算，晚報以下午三
    時起算）。查本件丙○公司於96年9 月29日上午8 時47分55
    秒於公開資訊觀測站公告「與荷蘭商戊○○公司達成訴訟初
    步和解」，且電視及網路媒體於同日亦有報導，隔日即9 月
    30日各全國發行報紙亦紛紛報導，甚至以「丙○和解就怕天
    價賠償金」為標題，則依前開辦法規定，應從丙○公司輸入
    公開資訊觀測站「96年9 月29日上午8 時47分55秒」時即已
    算公開重大訊息。
　(3)又雖前開辦法第5 條規定：就第2 條消息公開方式係指經公
　  開輸入公開資訊觀測站而言，尚不包括電視、電子報或報紙
    之報導在內。但禁止內線交易之理由，即在資訊公開原則下
    ，所有市場參與者，應同時、平等取得相同之資訊。尤其現
    在一般投資大眾，看網路、電視或報紙新聞，遠較看公開資
    訊觀測站機會為多，故網路、電視或報紙新聞亦應視為前開
    辦法第2 條重大消息公開之方式。故本件丙○公司與戊○○
    公司達成和解備忘錄，雖丙○公司未於公開觀測站載明和解
    金額，但一般投資大眾仍可從前開網路新聞或報紙得知可能
    之天價賠償金額。則至遲以報紙96年9 月30日報導鉅額賠償
    金為公開消息時間點，然本件被告係於96年10月2 日起始因
    對丙○經營團隊灰心，欲辭去監察人而出售丁○紙業公司持
　　有之丙○公司股票，亦已符合辛○○○法第157 條之1 規定
　  公開後12小時之沈澱期。
  (4)另依前開辦法規定，並無明定和解金額須揭露，且證交所過
    去亦不要求必須揭露和解金額，此有常在國際法律事務所函
    記載：「就貴公司是否必須於公布與戊○○公司和解之重大
    消息時一併揭露雙方合意之和解金額，無論金管會公布之『
    重大訊息管理辦法』或證交所公布之『重大訊息處理程序』
    ，均未明文要求上市公司揭露涉訟或訴訟上和解金額，且據
    本所了解，證交所過去亦不要求所有上市公司於公布訴訟或
    和解有關之重大訊息時，必須揭露涉訟或和解金額」，及晶
    電與戊○○公司訴訟和解資料可參。
  (5)此情亦有本院刑事判決認定：「查丙○公司於96年9 月29日
    固於公開資訊觀測站公告『與戊○○公司訴訟達成初步和解
    』，並未提及支付戊○○公司3,100 萬元美金之和解金，惟
    ：96年9 月29日以後，丙○公司與戊○○公司就訴訟案達成
    和解，且由丙○公司支付一筆巨額賠償金予戊○○公司等情
    ，已置於不特定多數人可共見共聞之狀態，…，是被告所為
    並非內線交易，應可認定」可佐。
　4.被告主觀上認定96年9 月29日係重大消息公開日，並無故意
　  違反辛○○○法第157 條之1 第1 項第1 款：
　(1)查被告由丙○公司投資部協理寅○○提供出售方式出售丙○
　  公司股票，故被告主觀上係認為96年9 月29日即係重大消息
    公開日。
  (2)另本件被告與丙○公司管理理念不合，尤其丙○公司與荷蘭
    商戊○○公司堅持採和解方式，致被告心灰意冷，然因被告
    詢問丙○公司之寅○○，寅○○建議不要用辭職方式，只要
    降低持股至2 分之1 以下即自然解職。被告亦採寅○○建議
    ，始自96年10月2 日起每日賣出10張方式處理。
  5.又丙○公司依法令規定自應公告前揭與戊○○公司訴訟案和
    解相關事宜，被告亦係基於信賴丙○公司會依法令規定公告
    ，至於丙○公司是否公告和解金額，並非被告所能決定。則
    被告基於信賴丙○公司於96年9 月29日上午8 時47 分55 秒
    公開資訊觀測站公告，始於3 日後即10月2 日出售丙○公司
    股票，亦顯無故意違反辛○○○法第157 條之1 第1 項第1
    款之犯意存在。
(二)、原告主張依證交法第20條之規定請求損害賠償，並無理由：
    原告主張被告以詐欺行為進行有價證券之買賣，應依辛○○○法第20條負損害賠償責任，惟被告既未有違反辛○○○法
    第157 條之1 所禁止之內線交易行為，是無足採。
(三)、原告主張依民法第184 條第1 、2 項之規定請求損害賠償，
  　並無理由：
　　被告既未有違反辛○○○法第157 條之1 所禁止之內線交易
  　行為，即未有侵害原告權益，亦未違反此一保護他人之法律
    ，則即不符民法第184 條第1 、2 項規定負損害賠償責任，
    故原告請求亦無理由。
(四)、被告否認原告起訴狀附件一求償金額計算表中「消息公開後
    10個營業日收盤平均價8.077 元」部分；以及部分投資者未
    附有何時出售購買丙○公司股票金額之文件，大部分均僅係
    96 年10 、11月買賣股票文件，究竟投資人真正損失金額若
    干，無法計算。
(五)、本件55名投資者中，有下列19人從原告所提附件一中之交易
    明細表可看出於96年10月底前均有賣出丙○公司股票，則前
    開各投資者是否有損失及損失金額若干，即非無疑。
(六)、答辯聲明：
  1.原告之訴駁回。
  2.訴訟費用由原告負擔。
  3.若受不利判決，被告願供擔保，請准免予假執行。
三、兩造不爭執事項：
(一)、被告乙○○為丙○公司監察人丁○公司負責人，並經丁○公
    司指派為丙○公司法人監察人代表，屬辛○○○法第157 條
    之1 第1 項第1 款所規範之對象，為公司之內部人。
(二)、丙○公司與戊○○專利權訴訟以美金3,100 萬元達成和解之
    訊息，屬辛○○○法第157 條之1 所稱有重大影響股票價格
    之消息。
(三)、被告就丁○公司持有丙○公司股份於96年10月2 日、4 日、
    5 日、8 日、9 日、11日、12日、15日、16日、17日、18
    日、19日、22日、23日、24日、25日賣出丁○公司持有丙○
    公司股票160,000 股。
(四)、被告之行為經臺灣新竹地方法院檢察署以98年偵字第2881號
    提起公訴，經本院刑事庭以98年度訴字第342 號判決無罪，
    檢察官上訴後經臺灣高等法院以99年度金上訴字第34號駁回
    上訴，維持被告無罪判決，現上訴最高法院中。
四、兩造爭點：
(一)、系爭重大消息之公開時點為何？被告是否於知悉重大消息後
    、於系爭重大消息未公開前賣出丙○股票？證交法第157 條
　　之1 之規定，是否需考量行為人之主觀要件？內部人獲悉內
　  線消息後買賣之股票，是否以「本人名義」持有者為限？被
    告所為本件並非其個人持股之抗辯是否可採？
(二)、被告是否有違反證交法第157 條之1 規定之行為？原告以被
    告違反證交法第157 之1 之規定，依侵權行為法律關係、證
    交法第20條之規定，請求被告對授權人負賠償責任有無理由
    ？如有，本件投資人即授權人之真正損失金額為何？被告所
    應賠償之數額應為何？
五、法院之判斷：
(一)、系爭重大消息之公開時點為何？被告是否於知悉重大消息後
    、於系爭重大消息未公開前賣出丙○股票？內部人獲悉內線
    消息後買賣之股票，是否以「本人名義」持有者為限？被告
    所為本件並非其個人持股之抗辯是否可採？
  1.按辛○○○法第157條之1分別於95年1 月11日、99年6月2日
    修正，而原告主張被告有上開內線交易之事實，係發生在96
    年10月間，自應適用修正前95年1 月11日之規定（最高法院
    99年度台上字第1864號判決意旨可參），95年1 月11日公布
    之辛○○○法第157-1 條第1 項規定：下列各款之人，獲悉
    發行股票公司有重大影響其股票價格之消息時，在該消息未
    公開或公開後12小時內，不得對該公司之上市或在證券商營
    業處所買賣之股票或其他具有股權性質之有價證券，買入或
    賣出：一、該公司之董事、監察人、經理人及依公司法第27
    條第1 項規定受指定代表行使職務之自然人。同條第4 項規
    定：第1 項所稱有重大影響其股票價格之消息，指涉及公司
    之財務、業務或該證券之市場供求、公開收購，對其股票價
    格有重大影響，或對正當投資人之投資決定有重要影響之消
    息；其範圍及公開方式等相關事項之辦法，由主管機關定之
    。95年5 月30日行政院金融監督管理委員會金管證三字第09
    50002519號令訂定發布，辛○○○法第157 條之1 第4 項重
    大消息範圍及其公開方式管理辦法第2 條規定：本法第157
    條之1 第4 項所稱涉及公司之財務、業務，對其股票價格有
    重大影響，或對正當投資人之投資決定有重要影響之消息，
    指下列消息之一：一、本法施行細則第7 條所定之事項。15
    、其他涉及公司之財務、業務，對公司股票價格有重大影響
    ，或對正當投資人之投資決定有重要影響者。91年3 月25日
    財政部（91）台財證(一)字第113902號令增訂發布辛○○○法
    施行細則7 條：本法第36條第2 項第2 款所定發生對股東權
    益或證券價格有重大影響之事項，指下列事項之一二、因訴
    訟、非訟、行政處分、行政爭訟、保全程序或強制執行事件
    ，對公司財務或業務有重大影響者。八、重要備忘錄、策略
    聯盟或其他業務合作計畫或重要契約之簽訂、變更、終止或
    解除、改變業務計畫之重要內容、完成新產品開發、試驗之
    產品已開發成功且正式進入量產階段、收購他人企業、取得
    或出讓專利權、商標專用權、著作權或其他智慧財產權之交
    易，對公司財務或業務有重大影響者。九、其他足以影響公
    司繼續營運之重大情事者。又是否屬於辛○○○法第157 條
    之1 第1 項之有重大影響發行股票公司股票價格之消息，應
    以該等消息公開前、後近期內營業日之股票成交量、價格漲
    跌幅度等資料作為比較，以為判斷（最高法院97年度台上字
    第524 號判決參照）。
  2.經查，96年4 月13日紐約法院初步訂定丙○公司與戊○○公
    司專利權訴訟案於同年9 月進行審理，丙○公司遂召開董事
    會授權總經理己○○代表丙○公司與戊○○公司就專利權爭
    議進行洽談，同年9 月24日己○○偕同卯○○、辰○○在美
    國與戊○○公司代表就訴訟案，於開庭前1 日達成和解協定
    ，兩造簽訂備忘錄，丙○公司將賠償美金3,100 萬元，同年
    9 月28日丙○公司召開臨時董事會討論訴訟和解案並達成決
    議，丙○公司於同年9 月29日上午8 時47分55秒於公開資訊
    觀測站公告「與戊○○公司訴訟達成初步和解」，同年10月
    29日丙○公司與戊○○公司簽訂正式和解契約後，丙○公司
    於同年10月31日公告第3 季財務報告公告，丙○公司因上開
    事件而於96年前3 季，稅後虧損累積達11億5,245 萬元，每
    股虧損3.95元，同年9 月28日丙○公司臨時董事會通過該和
    解案後至同年10月31日丙○公司公告第3 季財務報告公告，
    其股價從11.2 0元至9.66元，其股價顯然持續下跌，又丙○
    公司第3 季財務報告認列上開和解案賠償金之損失後，該財
    務報告公告後3 個營業日丙○公司股票下跌15.46%。以上事
    實業經本院刑事庭以98年度訴字第342 號刑事判決，臺灣高
    等法院以99年度金上訴字第34號刑事判決認定在案，兩造亦
    未爭執，是以丙○公司與戊○○公司和解美金3,100 萬元之
    舉動勢必影響丙○公司之股票價格且對一般理性投資人之投
    資決定及對丙○公司股票價格判斷有重大影響，自符辛○○○法第157 條之1 第4 項與重大消息管理辦法第2 條第2 款
    所規定之「重大消息」。
  3.按我國辛○○○法第157 條之1 規定內線交易禁止之立法精
    神，係採取美國法例之「平等取得資訊理論」，目的在防止
    內部人憑藉其特殊地位買賣股票之圖利行為，造成證券市場
    一般投資大眾不可預期之交易風險，是以合目的性解釋該法
    條之構成要件，所謂「獲悉發行股票公司有重大影響其股票
    價格之消息時，在該消息未公開或公開後12小時內，不得對
    該公司之上市或在證券商營業處所買賣之股票或其他具有股
    權性質之有價證券，買入或賣出」，應指內部人於獲悉有「
    在某特定時間內勢必成為事實」之重大影響其股票價格之消
    息時，在該消息公開前或公開後12小時內，為買賣該公司股
    票之行為，即足以成立本條之賠償責任，而無須待此消息在
    某特定時點成立或確定為事實後，方認內部人始有知悉之可
    能性。次按禁止內線交易之理由，學理上固有所謂資訊平等
    理論、信賴關係理論或私取理論之區別，惟實際上均係基於
    「公布消息否則禁止買賣」之原則所發展出來之理論，即具
    特定身分之公司內部人於知悉公司之內部消息後，若於未公
    開該消息前，即在證券市場與不知該消息之一般投資人為對
    等交易，該行為本身即已破壞證券市場交易制度之公平性，
    足以影響一般投資人對證券市場之公正性、健全性之信賴，
    故內線交易之可非難性，並不在於該內部人是否利用該內線
　　消息進行交易而獲取利益或避免損害，而是根本腐蝕證券市
　  場之正常機制，影響正當投資人之投資決定甚或進入證券市
    場意願，故各國莫不超脫理論爭議，而以法律明定禁止內線
    交易，對違反者課以民、刑責任（最高法院99年台上第2015
    號裁判意旨參照）。又辛○○○法第157 條之1 所禁止之內
    線交易，僅須內部人具備「獲悉發行股票公司有重大影響其
    股票價格之消息」及「在該消息未公開或公開後12小時內，
    對該公司之上市或在證券商營業處所買賣之股票或其他具有
    股權性質之有價證券，買入或賣出」，並未規定行為人主觀
    目的要件，行為人只須主觀上就其獲悉之消息認識其為「內
    線消息」及「該消息尚未公開」，至知悉內線消息並買賣股
    票之內部人，是否有藉該交易獲利或避免損失之主觀意圖，
    應不影響本條所禁止內線交易之成立。因內線交易規定之目
    的在避免發行股票公司內部人員及其他相關人員利用其身分
    、地位之便，掌握重大影響其股票價格之消息，或利用其他
    社會大眾資訊不足之情況下，搶先從事股票買進或賣出並藉
    以謀取利益或減少損失，相對損及投資大眾及公司小股東之
    權益，為維護交易之公平性而為之規範。惟內線交易人所知
    悉消息須係發行股票公司未公開勢將影響市場供需關係之內
    部消息，且其明知為內部消息，在該消息未經公開前而利用
    之，即主觀上須具備故意，始該當內線交易之構成要件。又
    辛○○○法第157 條之1 第4 項重大消息範圍及其公開方式
    管理辦法第4 條規定；前2 條消息之成立時點，為事實發生
    日、協議日、簽約日、付款日、委託日、成交日、過戶日、
    審計委員會或董事會決議日或其他足資確定之日，以日期在
    前者為準。又按辛○○○法第157 條之1 所謂之「公開」，
    辛○○○法本身並無定義性之規定，該條第4 項授權主管機
    關訂定「辛○○○法第157 條之1 第4 項重大消息範圍及其
    公開方式管理辦法」，其中關於對股票價格有重大影響消息
    之公開方式，該辦法第5 條第1 項則規定：前2 條消息之公
    開方式，係指經公司輸入公開資訊觀測站。衡諸該條之立法
    意旨，從維繫股票市場之公平及正常之交易以觀，如報章雜
    誌報導之重大訊息，經證實與事實完全相符，該等消息既已
    置於不特定或特定之多數投資人可共見共聞之情形下，應認
    屬符合辛○○○法第157 條之1 有關「公開」之規定，而不
    以上開辦法第5條 第1 項為唯一之公開方式。故某重大影響
    股票價格之消息，如已經媒體報導，處於多數人得以共見共
    聞之情形，自應已屬「公開」，於該時期為買賣行為，即不
    應令其負違反辛○○○法內線交易之責。又此所稱股票並不
    以內部人名義持有者為限，依辛○○○法第157 條之1 第5
    項準用第22條之2 第3 項之結果，內部人以其配偶、未成年
    子女他人名義持有之股票，亦屬內部人交易禁止之規範對象
    。被告乙○○為丙○公司監察人丁○公司負責人，並經丁○
    公司指派為丙○公司法人監察人代表，屬辛○○○法第157
    條之1 第1 項第1 款所規範之對象，為公司之內部人，其以
    丁○公司之持股自亦在上開規範對象範圍。
  4.丙○公司於96年9 月14日召開董事會授權證人己○○到美與
    戊○○公司洽談，於同年9 月24日由證人己○○、卯○○及
    辰○○在美與戊○○公司就訴訟案達成和解協議，並簽訂備
    忘錄，丙○公司將賠償戊○○公司美金3,100 萬元，於同年
    9 月28日始經丙○公司召開臨時董事會予以同意，是本件重
    大影響其股票價格之消息應於96年9 月28日經丙○公司臨時
　　董事會同意後始成立。被告於96年9 月28日即已知悉丙○公
　  司與戊○○公司達成和解，將賠償戊○○公司美金3,100 萬
    元，丙○公司於96年9 月29日於公開資訊觀測站公告「與戊○○公司訴訟達成初步和解」，惟並未提及支付戊○○公司
    3,100 萬元美金之和解金，然而巳○股市96年9 月29日9 時
    3 分登載：「丙○科技發布重大訊息表示，與戊○○公司就
    雙方壬○○○及壬○○○W 產品專利相關訴訟達成初步和解，雙方將
    儘速簽署正式和解契約，丙○於2007年9 月28日召開臨時董
    事會通過和解議案」（見99年度審訴字第365 號卷(二)第48頁
    ）、同日9 時47分登載：「丙○預估，此次和解給付的權利
    金，若以5 到10年來分年攤提，對每年獲利影響將低於每股
    1 元」（見99年度審訴字第365 號卷(二)第49頁）96年9 月30
    日工商時報A5版登載：「雖然未來幾年，丙○得付出1 筆龐
    大之賠償金」（見99年度審訴字第365 號卷(二)第52頁）；96
    年9 月30日經濟日報B1版登載：「丙○多年來對抗戊○○權
    利金制度初步畫下句點，雙方和解後，丙○必須支付龐大的
    和解金，恐將衝擊未來獲利」（見99年度審訴字第365 號卷
    (二)第53頁）；96年9 月30日自由時報C1版登載：「丙○私下
    初步估算，要補付的權利金總額不會超過20億元」（見99年
    度審訴字第365 號卷(二)第54頁），衡酌巳○網站為國內外知
    名之網站，依網路無遠弗屆之特性，丙○公司需支付龐大賠
    償金與戊○○公司，進而影響丙○公司獲利，且和解金額數
    目龐大，透過5 至10年長期攤提之方式，每年仍會影響每股
    之獲利1 元不利丙○公司之消息，已置於不特定多數人可共
    見共聞之狀態，96年9 月30日多家報紙亦有相同報導，其中
    自由時報所登載之和解金額為20億元，甚至遠高於本件丙○
    公司實際上需支付予戊○○公司之美金3,100 萬元之和解金
    ，是於96年9 月29日之後，社會一般大眾均可獲悉丙○公司
    就訴訟案需支付戊○○公司巨額和解金，該等消息已為公眾
    週知，已堪認定。衡諸辛○○○法第157 條之1 立法意旨，
    係為維繫股票市場之公平及正常交易以觀，上開丙○公司需
    支付戊○○公司和解金之消息既已置於不特定多數或特定之
    多數投資人可共見共聞之情形下，亦即投資人獲悉與被告相
    同之資訊可以判斷是否買賣丙○公司股票，應認已符合辛○○○法第157 條之1 公開之規定，是被告指示庚○○自同年
    10 月2日起賣出丁○紙業公司所持有丙○公司股票，顯非在
    「消息公開後12小時內」，是被告所為並非內線交易，足堪
    認定。
(二)、被告是否有違反證交法第157 條之1 規定之行為？原告以被
    告違反證交法第157 之1 之規定，依侵權行為法律關係、證
    交法第20條之規定，請求被告對授權人負賠償責任有無理由
    ？如有，本件投資人即授權人之真正損失金額為何？被告所
    應賠償之數額應為何？
    被告既未有違反辛○○○法第157 條之1 所禁止之內線交易
    行為，已如前述，原告主張被告應依辛○○○法第20條第1
    項、民法第184 條第1 項、第2 項規定負損害賠償責任，並
    依辛○○○法第157 條之1 第2 項規定計算損損害賠償額，
    即無足採。從而，原告依辛○○○法第157 條之1 、第20條
　　、民法第184 條之規定訴請被告應給付如附表所示之訴訟實
  　施權授與人如附表所示之金額，及自起訴狀繕本送達被告之
    翌日起至清償日止，按週年利率百分之5 計算之利息，並由
    原告受領之，為無理由，應予駁回。
(三)、原告之訴既經駁回，其假執行之聲請，已失所附麗，應併予
    駁回。
六、本件事證已臻明確，兩造其餘攻防方法及所提證據，業經審
    酌，核與本件判決結果無影響，爰不逐一論述，併此敘明。
七、據上論結，本件原告之訴為無理由，依民事訴訟法第78條，
    判決如主文。
中　　華　　民　　國　 100　　年　　8 　　月　　26　　日
                  民事第一庭    法　官　林麗玉
以上正本係照原本作成。
如對本判決上訴，須於判決送達後 20 日內向本院提出上訴狀。
如委任律師提起上訴者，應一併繳納上訴審裁判費。
中　　華　　民　　國　 100　　年　　8 　　月　　29　　日
                                書記官　鄧雪怡
